臺灣板橋地方法院民事判決　九十一年度重訴字第五五七號
　　原　　　告　板信商業銀行股份有限公司
　　法定代理人　壬○○
　　訴訟代理人　庚○○
　　　　　　　　己○○
　　　　　　　　送達代收人　　.
　　被　　　告　朋昌食品工業股份有限公司
　　人即清算人　丙○○
　　　　　　　　乙○○
　　即　清算人　戊　○
　　　　　　　　丁○○
　　被　　　告　甲○○
右當事人間請求返還消費借貸款事件，本院判決如左：
    主      文
被告應連帶給付原告新台幣柒佰壹拾貳萬陸仟壹佰壹拾陸元，及自民國九十年五月二
十九日起至清償日止，按週年利率百分之十．四二五計算之利息，並自民國九十年五
月二十九日起至清償日止，逾期在六個月以內者，按上開利率百分之十，超過六個月
以上者，按上開利率百分之二十計算之違約金。
訴訟費用由被告連帶負擔。
本判決於原告以新台幣貳佰參拾萬元為被告供擔保後得為假執行。
    事      實
甲、原告方面：
  一、聲明：求為判決如主文第一項所示，並陳明願供擔保請准宣告假執行。
  二、陳述：
  （一）被告朋昌食品工業股份有限公司（下稱朋昌公司）於民國八十九年十二月三
        十日邀同被告丙○○、甲○○、乙○○擔任連帶保證人與原告訂立「委任保
        證進出口業務契約書」，依契約書之約定，分別於九十年四月二十三日、二
        十六日依據南非標旗銀行開發之TWOBU100009、TWOBU100010號信用狀，簽具
        轉介出口押匯申請書，向原告申請辦理轉介押匯，並向中央信託局分別墊付
        美金十二萬零七百五十元、八萬七千六百元，並約定押匯之匯票如發生退票
        、拒付等情事，立即如數以原幣加息償還，並願付擔一切因此而支付之費用
        ，如經原告代償保證款項之本息及其他有關費用時，自代償日起就該代償款
        項，按原告牌告基本放款利率加百分之二點五計付利息，並自代償日起六個
        月內按應繳利息之一成，於六個月以上者，就超過部分按應繳利息之二成加
        付違約金。嗣前開二筆押匯款項，原告之轉介銀行已分別於九十年四月二十
        三日、二十七日給付在案，詎料經原告之轉介銀行向前述開狀銀行提示匯票
        竟遭拒絕付款，原告即於九十年五月二十九日將該二筆款項轉換為新台幣代
        償於轉介銀行，並通知被告朋昌公司償還墊付之款項未果，屢經催討，仍未
        獲置，計尚積欠如主文第一項所示之本金、利息及違約金，爰依消費借貸及
        連帶保證之法律關係提起本件訴訟。
  （二）被告乙○○雖辯稱係因其哥哥即被告丙○○告知將會還錢，不會使其負連帶
        保證責任，始於「委任保證出口業務契約書」上簽名，且其簽名時該契約書
        上並未有連帶保證人字樣，其不負連帶清償責任等語。惟被告乙○○既自認
        前開契約上之簽名為其所親簽，應已同意擔任連帶保證人，自應負連帶清償
        責任。
  三、證據：提出出口押匯申請書、匯票、出口結匯證實書、匯出匯款回條聯、出口
      押匯拒付通知函、開狀銀行拒付電文、轉介開發信用狀申請書各二件、委任保
      證進出口業務契約書、墊付轉介銀行之匯款申請書、中央信託局函各一件、授
      信約定書四件為證。
乙、被告乙○○方面：
  一、聲明：求為判決駁回原告之訴。
  二、陳述：伊係因其哥哥即被告丙○○告知將會還錢，不會使其負連帶保證責任，
      始於「委任保證出口業務契約書」上簽名，且其簽名時該契約書上並未有連帶
      保證人字樣，其不負連帶清償責任。
丙、被告朋昌公司、丙○○、甲○○方面：均未於言詞辯論期日到場，亦未提出任何
    書狀作何聲明或陳述。
丁、本院依職權向經濟部中部辦室調閱被告朋昌公司申請設立、解散登記之卷宗資料
    及向臺灣臺北地方法院查詢是否曾受理被告朋昌公司聲報清算人、清算完結事件
    。
    理　　　由
一、依原告提出之授信約定書第十二條之約定，本件訴訟兩造合意以本院為第一審管
    轄法院，自應由本院審理，合先敘明。
二、被告朋昌公司業經經濟部於九十年十二月十日核准解散登記，該公司雖召開董事
    會選任被告丙○○為清算人，惟此與公司法第三百二十二條第一項所定應由股東
    會選任清算人之程序不合，此經本院依職權向經濟部中部辦公室調閱被告朋昌公
    司申請設立、解散登記之卷宗資料屬實，有該卷宗附卷可稽，是依同項規定，應
    以該公司全體董事即丙○○、乙○○、戊○、丁○○為被告朋昌公司之清算人；
    另被告朋昌公司解散後並未向管轄法院完成聲報清算人及清算完結程序，此亦經
    本院依職權向臺灣臺北地方法院查詢屬實，亦有該法院九十一年十二十一日北院
    錦民科日字第九一０一號函一件在卷可稽，是本件原告起訴後已補正丙○○、乙○○、戊○、丁○○為被告朋昌公司之清算人，於法尚無不合，合先敘明。
三、被告朋昌公司、丙○○、甲○○經合法通知，均未於言詞辯論期日到場，核無民
    事訴訟法第三百八十六條各款所列情形，爰依原告之聲請，由其一造辯論而為判
    決。
四、原告主張被告朋昌公司於八十九年十二月三十日邀同被告丙○○、甲○○、乙○○擔任連帶保證人與原告訂立「委任保證進出口業務契約書」，依契約書之約定
    ，分別於九十年四月二十三日、二十六日依據南非標旗銀行開發之TWOBU100009
    、TWOBU100010號信用狀，簽具轉介出口押匯申請書，向原告申請辦理轉介押匯
    ，並向中央信託局分別墊付美金十二萬零七百五十元、八萬七千六百元，並約定
    押匯之匯票如發生退票、拒付等情事，立即如數以原幣加息償還，並願付擔一切
    因此而支付之費用，如經原告代償保證款項之本息及其他有關費用時，自代償日
    起就該代償款項，按原告牌告基本放款利率加百分之二點五計付利息，並自代償
    日起六個月內按應繳利息之一成，於六個月以上者，就超過部分按應繳利息之二
    成加付違約金。嗣前開二筆押匯款項，原告之轉介銀行已分別於九十年四月二十
    三日、二十七日給付在案，詎料經原告之轉介銀行向前述開狀銀行提示匯票竟遭
    拒絕付款，原告即於九十年五月二十九日將該二筆款項轉換為新台幣代償於轉介
    銀行，並通知被告朋昌公司償還墊付之款項未果，屢經催討，仍未獲置理等事實
    ，業據其提出與所述相符之出口押匯申請書、匯票、出口結匯證實書、匯出匯款
    回條聯、出口押匯拒付通知函、開狀銀行拒付電文、轉介開發信用狀申請書各二
    件、委任保證進出口業務契約書、墊付轉介銀行之匯款申請書、中央信託局函各
    一件、授信約定書四件為證，被告乙○○雖辯稱因其哥哥即被告丙○○告知將會
    還錢，不會使其負連帶保證責任，始於「委任保證出口業務契約書」上簽名，且
    其簽名時該契約書上並未有連帶保證人字樣，其不負連帶清償責任等語，惟其既
    自認原告所提「委任保證進出口業務契約書」上乙○○之簽名為真正，而該契約
    書上亦已載明被告乙○○為連帶保證人，其則未舉證證明簽約時該契約書上並未
    有連帶保證人字樣之事實，是被告乙○○所辯上情，自不足採信；另被告朋昌公
    司、丙○○、甲○○已於相當時期受合法通知，均未於言詞辯論期日到場，復未
    提出任何書狀為爭執，堪認原告主張之事實為真實。
五、從而，原告本於消費借貸及連帶保證之法律關係，請求被告連帶給付如主文第一
    項所示之金額、利息及違約金，為有理由，應予准許。
六、本件原告陳明願供擔保請准宣告假執行，經核無不合，爰酌定相當之擔保金額准
    許之。
據上論結，本件原告之訴為有理由，依民事訴訟法第三百八十五條第一項前段、第八
十五條第二項、第三百九十條第二項，判決如主文。
中　　　華　　　民　　　國　　九十一　　年　　 十二 　　月　　 三十 　　日
~B法　官　趙義德
右為正本係照原本作成。
如對本判決上訴，須於判決送達後二十日內向本院提出上訴狀。
中　　　華　　　民　　　國　　九十一　　年　　 十二　　 月　　三十一　　日
~B書記官　方蟾苓
